臺灣高等法院刑事判決
110年度上訴字第1271號
上  訴  人  臺灣士林地方檢察署檢察官
被      告  陳耀明



上列上訴人因被告違反毒品危害防制條例案件，不服臺灣士林地
方法院109年度訴緝字第35號，中華民國109年12月25日第一審判
決（起訴案號：臺灣士林地方檢察署97年度毒偵字第1091號），
提起上訴，本院判決如下：
    主  文
原判決撤銷，發回臺灣士林地方法院。
    理  由
一、公訴意旨略以：陳耀明基於施用第一級毒品海洛因之犯意，
    於民國97年4月30日為警採尿前回溯5日內之某時，在不詳地
    點，施用第一級毒品海洛因1次；另基於施用第二級毒品安
    非他命(應係甲基安非他命之誤載)之犯意，於同年月28日下
    午3、4時許，在臺北市○○區○○路0段0號住處，施用第二級毒
    品安非他命1次。嗣於同年月30日凌晨2時40分許，為警在臺
    北市大同區民權西路、蘭州街口查獲，並扣得安非他命1包
    。因認陳耀明所為係犯毒品危害防制條例第10條第1項、第2
    項之施用第一、二級毒品罪嫌等語。
二、原判決意旨略以：被告固坦承有施用第一級毒品海洛因、第
    二級毒品甲基安非他命之犯行，並有臺灣尖端先進生技醫藥
    股份有限公司濫用藥物檢驗報告在卷可稽；惟被告於97年6
    月20日經檢察官向原審法院提起公訴而繫屬時，其戶籍係位
    於臺北市○○區○○路0段0號，並實際居住於該處，亦未因案在
    押或在監，是被告之住、居所及所在地均非在原審法院之轄
    區內。再依被告於警詢、偵查中供稱：其是於97年4月28日
    下午3、4時許，在其位於臺北市○○路0段0號住處施用第二級
    毒品甲基安非他命，檢察官起訴書亦記載被告係在不詳地點
    施用第一級毒品海洛因、在其位於臺北市○○區○○路0段0號住
    處施用第二級毒品安非他命，則本件犯罪行為地亦非屬原審
    法院管轄區域。至被告固於97年4月30日凌晨2時40分許，在
    臺北市大同區民權西路、蘭州街口為警攔查，並當場經查獲
    持有第二級毒品甲基安非他命1小包，惟被告於警詢及偵查
    中均供稱：查獲之毒品係於97年4月29日晚間11時許，在臺
    北市○○區○○○路○○○街○○○號「阿嘉」之人，以新臺幣3,500元
    購得，購得後還沒有施用過就被查獲等語，顯見扣案之第二
    級毒品甲基安非他命係在被告犯本案施用第二級毒品犯行後
    所購得，縱然被告購買上開甲基安非他命之目的係供己施用
    ，亦屬本案以外之另次施用行為，要與本案施用毒品犯行無
    涉，而無持有該毒品之低度行為為本案施用毒品之高度行為
    所吸收之情形，自不得以持有第二級毒品之行為地係在原審
    法院轄區，遽認原審法院就被告上開施用第二級毒品犯行有
    管轄權。另檢察官並未就上開持有毒品部分提起公訴，是本
    案亦無一人犯數罪之牽連管轄之適用。原審法院對本案並無
    管轄權，公訴人誤向原審法院提起公訴，自有未合，爰不經
    言詞辯論，逕為諭知管轄錯誤之判決，並移送於有管轄權之
    臺灣臺北地方法院等語。
三、檢察官上訴意旨略以：依本案起訴書之事實欄及所犯法條欄
    之記載，足見被告持有第二級毒品部分係屬本案起訴範圍內
    ，業經檢察官起訴，原審縱認該持有行為，不包含於原起訴
    之施用行為內，自亦應單獨論罪。而檢察官起訴書所載被告
    持有上開第二級毒品甲基安非他命之地點，在臺北市大同區
    民權西路、蘭州街口，原審法院就此部分有土地管轄權，縱
    原審法院就原同時起訴之施用第一、二級毒品行為，認無土
    地管轄權，然被告係一人犯數罪，屬相牽連案件，依刑事訴
    訟法第15條前段之規定，檢察官自可合併向原審法院起訴，
    原審遽諭知本件管轄錯誤，將案件移送臺灣臺北地方法院，
    自有違誤，請予撤銷改判等語。
四、按一人犯數罪者，為相牽連案件；數同級法院管轄之案件，
    得合併由其中一法院管轄，刑事訴訟法第6條第1項、第7條
    第1款分別定有明文。次按刑事案件除有特別規定外，固由
    犯罪地或被告之住所、居所或所在地之法院管轄。但數同級
    法院管轄之案件相牽連而未繫屬於數法院者，自得依刑事訴
    訟法第6條第1項，由其中一法院合併管轄。如法院依法既得
    合併管轄，即不能謂無管轄權，乃竟對於其他相牽連部分諭
    知管轄錯誤之判決，殊屬違誤（最高法院28年上字第3635號
    判例意旨參照）。又法院審判之對象，為起訴之犯罪事實，
    即起訴範圍，應以起訴書犯罪事實欄所指控之犯罪事實為準
    ，檢察官如於起訴書所犯法條欄有所主張並記載，固可供法
    院之參考，如無主張並明確記載，即應由法院就起訴書犯罪
    事實欄之記載內容予以判斷，法院並不受檢察官所引起訴法
    條之拘束（最高法院100年台上字第616號判決意旨參照）。
    而關於管轄權有無之審查，應先於起訴犯罪事實之實體審理
    ，依檢察官起訴書所載犯罪事實進行形式審查。
五、經查：
　㈠本案檢察官起訴書之事實欄已載明：「陳耀明…基於施用第一
    級毒品海洛因之犯意，於97年4月30日為警採尿前回溯5日內
    之某時，在不詳地點施用第一級毒品海洛因，另基於施用第
    二級毒品安非他命之犯意，於97年4月28日下午3、4時許，
    在臺北市○○區○○路0段0號住處，施用第二級毒品安非他命。
    嗣於97年4月30日凌晨2時40分許，為警在臺北市大同區民權
    西路、蘭州街口查獲，並扣得安非他命1包(毛重1.02公克，
    淨重0.80公克)，經採集尿液送鑑驗後，呈嗎啡、安非他命
    、甲基安非他命陽性反應，始查悉上情」；復於證據並所犯
    法條欄載明：「陳耀明所為，係犯毒品危害防制條例第10條
    第1、2項之施用第1、2級毒品罪嫌。其持有毒品之低度行為
    ，應為施用毒品之高度行為所吸收，不另論罪。被告所犯上
    開2罪間，犯意各別，罪名互異，請分論併罰」等語(見本院
    卷第9、11頁)，足見本案檢察官起訴之犯罪事實，已包含被
    告施用第一級毒品海洛因、施用第二級毒品甲基安非他命及
    持有第二級毒品甲基安非他命等事實，檢察官並主張被告持
    有第二級毒品之低度行為，為施用第二級毒品之高度行為所
    吸收，不另論罪。從而，依檢察官起訴書所載犯罪事實進行
    形式審查，被告持有第二級毒品之行為，自屬本案檢察官起
    訴之範圍，原審判決逕認檢察官並未就被告持有毒品部分提
    起公訴，容有未洽。
  ㈡再按持有、施用甲基安非他命行為，分別觸犯毒品危害防制
    條例第11條第2項、第10條第2項之罪，乃因持有之低度行為
    應為施用之高度行為吸收，故僅論以施用之罪，是以，於犯
    持有進而施用甲基安非他命之罪時，持有、施用之犯罪地所
    屬法院均有管轄權（最高法院97年度台上字第5812號判決意
    旨參照）。依本案起訴書事實欄之記載，被告施用第二級毒
    品之地點係在「臺北市○○區○○路0段0號」，屬於臺灣臺北地
    方法院之管轄範圍；被告持有第二級毒品之地點係在「臺北
    市大同區民權西路、蘭州街口」，屬於原審法院管轄範圍，
    則原審法院及臺灣臺北地方法院就檢察官起訴被告上開施用
    第二級毒品、持有第二級毒品等犯罪事實，自均有管轄權，
    原審法院遽認就此部分無管轄權，顯有違誤。又被告前揭被
    訴施用第一級毒品之施用地點不詳，且被告於本案繫屬原審
    法院時，其住、居所及所在地均非在原審法院之轄區內，原
    審法院就被告施用第一級毒品之犯罪事實雖無土地管轄權，
    惟被告因分別犯施用第一級毒品、施用第二級毒品等罪，係
    屬1人犯數罪之相牽連案件，依刑事訴訟法第6條第1項規定
    ，得合併由其中一法院管轄，則檢察官將此一相牽連案件，
    合併向原審法院起訴，於法並無不合。
  ㈢綜上所述，原審疏未審酌上情，遽認本件無管轄權，諭知本
    件管轄錯誤，將案件移送臺灣臺北地方法院，自有違誤。檢
    察官上訴意旨執此指摘原判決不當，為有理由，應由本院將
    原判決撤銷，發回原審法院另為適法之裁判，並不經言詞辯
    論為之。
據上論斷，應依刑事訴訟法第369條第1項但書、第372條，判決
如主文。
中　　華　　民　　國　　110 　年　　4 　　月　　29　　日
                  刑事第十一庭  審判長法　官  周煙平
                                      法　官  陳俞伶
                                      法　官  連育群
以上正本證明與原本無異。
施用二級毒品部分不得上訴
施用一級毒品部分得上訴，如不服本判決，應於收受送達後20日
內向本院提出上訴書狀，其未敘述上訴之理由者並得於提起上訴
後20日內向本院補提理由書（均須按他造當事人之人數附繕本）
「切勿逕送上級法院」。
                                      書記官  廖紫喬
中　　華　　民　　國　　110 　年　　4 　　月　　29　　日